臺灣桃園地方法院刑事判決　　　　　　　　　　　　九十二年度交易字第五三一號
　　公　訴　人　臺灣桃園地方法院檢察署檢察官
　　被　　　告　丁○○
右列被告因過失傷害案件，經檢察官提起公訴（九十二年度偵字第六五四０號），本
院判決如左：
    主  文
丁○○因過失傷害人，累犯，處有期徒刑參月，如易科罰金，以參佰元折算壹日。
    事  實
一、丁○○前曾於民國七十八年間因竊盜案件，經本院以七十八年度易字第一一六一
    號判決處有期徒刑五月，緩刑三年確定，又於同年間因違反懲治盜匪條例、妨害
    自由等案件，經本院以七十九年度訴字第一七號判決就違反懲治盜匪條例部分判
    處有期徒刑八年，就妨害自由部分判處有期徒刑一年，合併定應執行刑為有期徒
    刑八年十月確定，另於七十九年間因竊盜案件，經本院以七十九年度易字第三七
    ０號判決處有期徒刑八月確定，並因此撤銷上開緩刑。上開數罪接續執行至八十
    三年九月十六日假釋出監，於八十七年六月十七日縮刑期滿執行完畢。
二、丁○○於民國九十一年十一月五日下午，駕駛ＨＨ—六三四二號自小客車，沿國
    道一號高速公路中線車道，由南往北行駛。當日晚間七時十五分許（起訴書誤載
    為下午五時十五分），丁○○駕駛上開自小客車，行經上開高速公路北上一０六
    公里七三三公尺處前時，見該處路肩有警員潘明芳揮動指揮棒，表示前方有突發
    路況，原應注意按警員指示，減速慢行謹慎行車，並應注意車前狀況，隨時採取
    必要之安全措施，且依當時晴天，夜間無照明，平直路面無缺陷，視距良好無障
    礙物等情境，並無不能注意之情事，竟仍疏未注意可能路況，貿然前行。適同有
    過失之乙○○、丙○○及甲○○三人，因乘坐之二一九—ＬＢ號營業小客車爆胎
    ，在該處內線車道停駛，亦疏未注意車後並未擺放警告標誌或設施，亦無人在後
    警示後方來車，僅因警員潘明芳已在路肩揮動指揮棒，即貿然下車，將營業小客
    車自內線車道推往中線車道。丁○○因疏未注意前開路況，在發現前方有人推車
    ，擋住去路時，踩煞不及，其自小客車之車頭遂撞及營業小客車之右側車門及乙○○、丙○○及甲○○倒地。乙○○因此受有右側腓骨骨折、右肩瘀腫、臉部多
    處肢體擦傷等傷害；丙○○因此受有左手橈骨遠端骨折、右側髕股骨折、左側脛
    骨骨折等傷害；甲○○亦因此受有左側下肢撕脫裂傷（十八乘十公分）合併腓腸
    肌壞死、皮軟組織壞死、二側恥骨骨折、下腹部撕裂傷五公分之傷害。
三、案經乙○○、丙○○及甲○○訴請臺灣桃園地方法院檢察署檢察官偵查起訴。
    理  由
一、訊據被告丁○○固坦承於右揭時間駕駛ＨＨ—六三四二號自小客車，沿國道一號
    高速公路中線車道，行經北上一０六公里七三三公尺處時，自後追撞前方因爆胎
    之故，而由乙○○、丙○○及甲○○在後以人力橫向推動之二一九—ＬＢ號營業
    小客車，致乙○○、丙○○及甲○○三人受傷之事實，惟否認有何過失傷害犯行
    。辯稱：我當時走外線車道，在一百公尺前發現警車停在路肩，以為警車前面有
    交通事故，所以就變換車道到中線車道，又因為無法一次減速到底，怕被後車追
    撞，所以慢慢減速到時速九十公里以下，等到發現事故車在我前面，踩煞車已經
    來不及了云云。經查：
（一）被告在警訊中自承：「我時速大約一百公里左右。行駛於中線車道。我行駛於
      中線車道，發現路肩有警員持指揮棒指揮，我就減速慢行，發現前方大約一百
      公尺左右，有部車逆向推向路肩方向，我因煞車不及，就撞上二一九－二Ｂ營
      小客車右邊車身部分因而肇事」等語（他字卷第三十頁反面），在偵審中並大
      致為相同供述（他字卷第十四頁、第三十九頁反面，本院九十二年十二月五日
      、九十三年三月三日筆錄），就事故發生經過，核與告訴人乙○○、丙○○及
      甲○○在警訊、偵查中分別指述渠等如何因乘坐之二一九—ＬＢ號營業小客車
      在該處內線車道爆胎，遂下車欲將故障車推往路肩等待救援，而在推車經過中
      線車道時，遭被告駕車自後追撞等語，均屬相符（甲○○部分見他字卷第三頁
      反面、第三十二頁、偵查卷第二十四頁；乙○○部分見他字卷第二十八頁、第
      三十八頁反面、偵查卷第二十四頁；丙○○部分見他字卷第三十四頁、偵查卷
      第二十四頁）。就被告所述：當時警員潘明芳已在路肩揮動指揮棒警示後方來
      車一節，亦與證人潘明芳於偵查中證稱：「‧‧‧當時黃的車子和我們巡邏車
      平行，黃的車子右後輪爆胎擦撞中間護欄停在內側車道，該處是下坡且轉彎路
      段，我下車後往後走五十公尺到事故車後方指揮交通，但尚未到達定點即發生
      事故。我沒有（指揮黃的車輛向外側移動），是他們自行下車移動，我當時還
      站在外側路肩。當時車子很多」等語（偵查卷第十六頁反面、第二十四頁），
      及證人簡俊雄於偵查中證稱：「當時我們在巡邏，告訴人的車在我們左前方爆
      胎，撞到路中央分隔島，我們前往在路肩靠停，在他們前面，正想倒車指揮時
      ，告訴人等已經推車，接著就發生事故。（當天是）我在開車，潘明芳下車，
      我正要倒車時，就從照後鏡看到事故發生」等語（偵查卷第二十九頁），前後
      相符。潘明芳、簡俊雄在本院審理時，並為相同供述（本院九十三年三月三日
      筆錄）。此外，復有道路交通事故調查報告表暨所附現場圖一份、肇事後現場
      照片八張附卷可稽。
（二）告訴人乙○○、丙○○及甲○○雖均指稱：是警察叫我們下來推車的，我們才
      下來推車，否則高速公路上車子那麼快，我們怎麼敢下來推車云云（他字卷第
      三十八頁反面、偵查卷第二十九頁），然為證人潘明芳、簡俊雄所否認，已如
      前述，而潘明芳、簡俊雄均係處理現場之員警，與本件事故無利害關係可言，
      渠等所述當無偏袒被告之虞，應較乙○○等人之指訴為可信。況且，本件事故
      發生時，潘明芳係站立於路肩揮動指揮棒，簡俊雄猶在路肩倒車，準備將警車
      停至乙○○等人之故障車車後，可見警員疏導車流，管制車輛行駛之措施，尚
      未完成。準此，在警員之管制措施尚未全部就緒，車流並未完全止歇，仍有部
      分車輛穿梭時，基於安全考量，警員豈有貿然指示乙○○等人下車推車之理？
      參酌乙○○、甲○○在偵查中指稱：當時潘明芳替我們指揮，三線車道已有兩
      線沒車已經有一些車停下來了等語（他字卷第三十九頁）。顯見乙○○三人無
      非係見警員已經著手管制車流，且大部分車輛已經停下，自認安全無虞，遂未
      待警員指示，即貿然下車推車，以致肇事。是故，乙○○三人此部分指述，應
      無可採。
（三）按駕駛人駕駛汽車，應服從執行交通勤務之警察或依法令執行指揮交通及交通
      稽查任務人員之指揮，並應注意車前狀況，隨時採取必要之安全措施，道路交
      通管理安全規則第九十條、第九十四條第三項訂有明文。查依右揭調查報告表
      顯示，肇事當時晴天，夜間無照明，平直路面無缺陷，視距良好無障礙物，並
      無不能注意之情事，且路肩已有警員潘明芳揮動指揮棒，顯示前方有突發路況
      ，按其情境，被告顯無不能注意之情事。乃被告仍疏未注意警員警告，又未注
      意前方有乙○○等人將故障車由內線車道橫向推往中線車道之路況，貿然前行
      ，以致事發時閃煞不及，因而肇事，被告自有違反前開規定之過失。即本件經
      送請臺灣省車輛行車事故覆議鑑定委員會覆議結果，亦認定被告預見車前狀況
      ，未及早採取安全措施，為肇事原因等語，有該會九十二年十月七日府覆議字
      第九二一０九五０號函暨所附覆議意見書在卷可考（偵查卷第三十二頁）。
（四）被告雖辯稱略以：伊當時駕車行駛外線車道，在一百公尺前發現路肩警車，誤
      為警車前有交通事故，故變換車道至中線車道，未料事故車係在中線車道，以
      致閃煞不及，意指其並無過失云云。且本件事故經臺灣省竹苗區車輛行車事故
      鑑定委員會鑑定結果，亦認乙○○駕駛營業小客車操控不當，撞擊護欄逆向停
      於內側車道後，未於車後方設置故障標誌，且在高速公路任意推車變換車道，
      為肇事原因；被告駕車措手不及，並無肇事因素等語，有該會九十二年七月十
      四日竹鑑字第九二０五八九號函暨所附鑑定報告書可考（偵查卷第十八頁）。
      然查，被告既然於一百公尺前即已發現警員揮動指揮棒，意謂前方有突發事故
      ，自應減速慢行，並且提高警戒，注意車前狀況，豈能單憑其主觀上片面臆測
      ，認定事故必然發生在警車後方，據此變換車道，即可謂其已善盡注意義務？
      況且，乙○○等人係將故障之營業小客車由內側車道逆向推往路肩，而由肇事
      後現場照片以觀，該部營業小客車應有著亮車頭燈，以此對照肇事當時為晚間
      七時，路上又無照明，則衡情，被告亦無不能由車燈燈光，發現前方有故障車
      之理。不僅如此，被告自承以時速約一百公里之速度行車，然而在事故發生後
      ，依現場圖所示，其自小客車竟未遺留任何煞車痕，此益徵被告雖然已經發覺
      警員在前揮動指揮棒，然並未因此提高注意車前可能之突發路況，以致事發時
      不及反應，因而肇事。遑論由肇事後被告自小客車之停放位置以觀，係在內線
      車道與中線車道之間，車頭偏向外側車道，有現場圖可考，顯見其自小客車在
      肇事當時，有相當可能係由內線車道變換至中線車道，此與被告所辯：因誤認
      事故地點在外側車道，故由外側車道變換至內側車道云云，未盡相符，且依警
      員潘明芳在本院審理時證稱：「（我在路肩），事故發生前都沒有看到被告的
      車子」等語（本院九十三年三月三日筆錄），亦無法佐證被告供稱之行車動線
      屬實，其此部分所辯之真實性如何？猶待查考。至於前開鑑定報告僅由被告駕
      車措手不及一節，即認定其並無肇事因素，似未斟酌被告已預見路上有突發狀
      況，而未能及早採取適當之安全措施，仍有過失；故該鑑定報告，並不足執為
      有利被告之認定。綜上，被告所辯應係卸責之詞，並不足採。
（五）又乙○○、丙○○及甲○○三人在所乘坐之營業小客車爆胎後，並未在車後擺
      設警告標誌，亦未待警員指揮，即貿然下車，將車由內側車道推往路肩，依高
      速公路交通管制規則第十四條第二項規定，亦同有過失，然此不足以解免被告
      之責。至於前開覆議結果認定乙○○三人並無肇事因素，係以乙○○三人於警
      員及警車指示下，將車推向路肩時，遭被告撞及，無從防範為由（偵查卷第三
      十四頁），然該覆議結果就此部分據以鑑定之基礎事實，與本院認定者既有不
      同，此後之鑑定結果自難遽採，併予敘明。
（六）末查，告訴人乙○○因此受有右側腓骨骨折、右肩瘀腫、臉部多處肢體擦傷等
      傷害；丙○○因此受有左手橈骨遠端骨折、右側髕股骨折、左側脛骨骨折等傷
      害；甲○○亦因此受有左側下肢撕脫裂傷（十八乘十公分）合併腓腸肌壞死、
      皮軟組織壞死、二側恥骨骨折、下腹部撕裂傷五公分之傷害，則有診斷證明書
      共四份附卷可考（偵字卷第十頁至第十三頁）。被告之過失與告訴人三人之傷
      勢間，並有因果關係。
（七）綜上所述，本件事證已臻明確，被告所辯無非卸責之詞，不足採信，其犯行已
      堪認定。
二、核被告丁○○所為，係犯刑法第二百八十四條第一項前段之過失傷害罪。其同時
    撞傷乙○○、丙○○及甲○○三人，係一行為同時觸犯三個過失傷害罪，為想像
    競合犯，依刑法第五十五條從一重處斷。又被告前有如事實欄所示之科刑及執行
    情形，有臺灣高等法院被告全國前案紀錄表可稽，其於前案刑之執行完畢後，五
    年內再犯本件有期徒刑以上刑之罪，為累犯，依刑法第四十七條規定加重其刑。
    爰審酌本件雖係被告自後駕車追撞告訴人，然告訴人三人在車輛高速行駛之高速
    公路上，未待警員確實封鎖車道，又無任何警告後車之安全措施，竟貿然下車推
    車，顯有相當過失，告訴人所受之傷害，被告犯後之態度，及公訴人具體求刑有
    期徒刑五月，衡諸雙方之過失程度，似嫌過重等一切情狀，量處如主文所示之刑
    ，並諭知易科罰金之折算標準，以示懲儆。
據上論斷，應依刑事訴訟法第二百九十九條第一項前段，刑法第二百八十四條第一項
前段、第五十五條、第四十一條第一項前段、第四十七條，罰金罰鍰提高標準條例第
一條前段、第二條，判決如主文。
本案經檢察官林秀敏到庭執行職務。
中        華    民        國    九十三    年    三    月    十七    日
                                  臺灣桃園地方法院交通法庭
                                      審判長法  官    林恆吉
                                            法  官    劉秀君
                                            法  官    陳彥宏
右正本證明與原本無異
如不服本判決書應於送達後十日內向本院提出上訴狀
                                            書記官    翁其良
中        華        民        國    九十三    年    三    月    十七    日
論罪法條：刑法第二百八十四條第一項前段
中華民國刑法第二百八十四條
(過失傷害罪)
因過失傷害人者，處六月以下有期徒刑、拘役或五百元以下罰金，致重傷
者，處一年以下有期徒刑、拘役或五百元以下罰金。
從事業務之人，因業務上之過失傷害人者，處一年以下有期徒刑、拘役或
一千元以下罰金，致重傷者，處三年以下有期徒刑、拘役或二千元以下罰
金。
